臺灣臺中地方法院刑事判決　　　　　　　99年度訴字第3367號
公　訴　人　臺灣臺中地方法院檢察署檢察官
被　　　告　杜明昌
指定辯護人　本院公設辯護人　梁乃莉
上列被告因準強盜案件，經檢察官提起公訴（99年度偵字第
21641號），本院判決如下：
    主    文
杜明昌犯準強盜罪，累犯，處有期徒刑伍年貳月。
    犯罪事實
一、杜明昌前曾於民國（下同）81年間因違反麻醉藥品管理條例
    案件，經臺灣高等法院臺中分院判處有期刑2年10月，緩刑5
    年確定（後緩刑經撤銷），又於84年間因違反肅清煙毒條例
    等案件，經臺灣高等法院臺中分院判處應執行有期徒刑3年4
    月（施用海洛因3年2月，吸用安非他命4月二罪併定）確定
    ，另又於85年6月21日再因違反麻醉藥品管理條例案件，經
    本院判處有期徒刑6月確定，後上開三罪經合併為臺灣臺中
    地方法院檢察署88年度執更字第404號執行假釋付保護管束
    （刑期係自85年2月7日入監，並於88年1月15日因縮刑假釋
    付保護管束出監），後上開假釋又遭撤銷乃須執行殘刑有期
    徒刑3年5月24日，並自91年10月31日再度送監執行，指揮書
    執畢日期為95年4月23日；其另又於91年6月10日、92年1月
    20日、92年11月10日、93年1月27日，分別因竊盜、竊盜、
    竊盜、偽造文書等案件，經本院各判處有期徒刑4月、7月、
    9月、4月確定，後三罪定執行刑為1年6月，指揮書執畢日期
    為98年1月30日，於96年12月26日經本院以96年聲減字第
    8033號裁定減刑為9月確定，指揮書執畢日期為97年4月15日
    ，至97年3月30日因縮刑期滿而執行完畢，素行極為不良。
二、杜明昌於99年3月8日凌晨4時40分許駕駛車牌號碼W8-4431號
    自用小貨車（車主登記為康瑞慶，實際係杜明昌以康瑞慶名
    義買受）載運養豬戶所需餿水桶，行經蔡聰慶位於台中市○
    里區○村路63號住處前，因下車小解發現蔡聰慶放置於上址
    騎樓之鐵板1塊（重約30公斤，價值約新台幣2,000元），竟
    意圖為自己不法之所有，先將其駕駛之自用小貨車逆向停放
    在上址處前，下車欲行竊時，發覺現場裝有監視錄影器，旋
    拿取隨身攜帶之毛巾1條（未經扣案）覆蓋在該監視器鏡頭
    上，用以遮蔽免行蹤暴露，再徒手搬運鐵板至自用小貨車車
    斗上，杜明昌搬運鐵板的聲響驚醒蔡聰慶，蔡聰慶起身查看
    監視器畫面，發現無法觀看遂開啟鐵捲門外出查看，見鐵板
    已放在貨車上後，立刻喊道：「鐵板還給我就好!」，杜明
    昌未予理會即刻返回駕駛座欲駕車逃離，蔡聰慶見杜明昌已
    坐於駕駛座正發動引擎，即跑至自用小貨車駕駛座之正前方
    欲擋住杜明昌的車子離去，杜明昌見狀即以鬆開貨車離合器
    之方式往前頓了一下，作勢要撞上蔡聰慶，蔡聰慶喊說：「
    你撞我試試看！」，杜明昌仍將車子慢慢往前開欲逼退蔡聰
    慶，以此強暴方式脫免逮捕、防護贓物，蔡聰慶只能頻頻後
    退並轉向至駕駛座旁，蔡聰慶因難以抗拒杜明昌以車身逼退
    之強暴方式，頻頻後退腳步不穩以致快摔倒，即伸手欲抓貨
    車駕駛座旁之後照鏡，不料竟抓空而仰身倒地，蔡聰慶因而
    受有前臂挫傷、肩部挫傷、右手肘關節擦挫傷22公分等傷
    害，杜明昌即趁蔡聰慶跌倒在地時加速駛離現場。蔡聰慶起
    身後返回騎樓拾得杜明昌不慎掉落於現場之隨身皮夾，並於
    同日清晨5時59分許因傷前往行政院衛生署豐原醫院急診，
    之後報警處理，為警依皮夾內杜明昌之身分証、健保卡等資
    料，並調閱案發時之監視錄影畫面查詢案發現場疑似犯罪嫌
    疑人所使用上開自用小客車之車籍資料後，始循線查知上情
    。
二、案經蔡聰慶訴由台中市警察局大甲分局報告臺灣台中地方法
    院檢察署檢察官偵查起訴。
    理    由
一、有關證據能力部分：
（一）本件證人即被害人蔡聰慶於警詢時所為之陳述，依現行刑
      事訴訟法之規定係屬被告以外之人於審判外之言詞陳述，
      本院認證人蔡聰慶於警詢時所為之陳述無證據能力。
（二）按刑事訴訟法第159條之1規定：被告以外之人於審判外向
      法官所為之陳述，得為證據。被告以外之人於偵查中向檢
      察官所為之陳述，除顯有不可信之情況者外，得為證據。
      本件證人蔡聰慶經本院下列所引用於檢察官偵訊中所為之
      陳述，被告及指定辯護人於本院審理時亦未提出、主張任
      何可供證明證人蔡聰慶於檢察官偵訊時所為之陳述，究有
      如何之「顯有不可信之情況」以供本院得以即時調查，足
      認證人蔡聰慶於檢察官偵訊中所為之證詞自得為證據，而
      有證據能力。
（三）本案卷附之監視器影像光碟、監視錄影器翻拍照片、採證
      照片、被告現場遺落物品照片等照片，均係屬機械性紀錄
      特徵，也就是認識對象的是監視器及照相鏡頭，透過鏡頭
      形成的畫面存入或映寫入記憶體及膠卷，然後還原於照相
      紙上，故監視器錄影及照相中不含有人的供述要素，再現
      實情形與作為傳達結果的照相，在內容上的一致性是透過
      機械的正確性來加以保障的，在錄影及照相中，並不存在
      人對現實情形的知覺、記憶，在表現時經常可能發生的錯
      誤（如知覺的不準確、記憶隨時間推移而發生的變化），
      故錄影及照相當然是非供述證據，並無傳聞法則之適用，
      惟上開照片既係透過監視器、相機拍攝後經沖印所得，且
      與本案犯罪事實具有關聯性，且被告及指定辯護人對於卷
      內所附之上揭各該照片亦均未主張係執法人員違法取得，
      經查又無不得作為證據之事由，依法自得作為證據，而有
      證據能力。
（四）本案卷附之被害人蔡聰慶行政院衛生署豐原醫院診斷証明
      書、外科─門診處方明細、急診病歷、放射線一般檢查報
      告固屬被告以外之人於審判外之書面陳述，惟被告及指定
      辯護人迄本院言詞辯論終結前並未聲明異議，復經本院審
      酌前開書面陳述作成時之情況，與上開診斷書乃醫院醫師
      於看診後所作成，具有相當之中立性，又查無其他顯有不
      可信之情況，依刑事訴訟法第159條之4之規定，認應有證
      據能力。
（五）又按刑事訴訟法第159條之5第2項所定：「當事人、代理
      人或辯護人於法院調查證據時，知有第159條第1項不得為
      證據之情形，而未於言詞辯論終結前聲明異議者，視為有
      前項之同意。」乃係基於證據資料愈豐富，愈有助於真實
      發現之理念，酌採當事人進行主義之證據處分權原則，並
      強化言詞辯論主義，透過當事人等到庭所為之法庭活動，
      在使訴訟程序順暢進行之要求下，承認傳聞證據於一定條
      件內，得具證據適格。此種「擬制同意」，因與同條第一
      項之明示同意有別，實務上常見當事人等係以「無異議」
      或「沒有意見」表示之，斯時倘該證據資料之性質，已經
      辯護人閱卷而知悉，或自起訴書、原審判決書之記載而了
      解，或偵、審中經檢察官、審判長、受命法官、受託法官
      告知，或被告逕為認罪答辯或有類似之作為、情況，即可
      認該相關人員於調查證據之時，知情而合於擬制同意之要
      件（最高法院96年度臺上字第4174號判決意旨參見）。經
      查，本判決所引用之書面陳述（如車籍查詢─基本資料詳
      細畫面、被告之違規舉發單、身分証影本、健保卡影本、
      臺中市警察局大甲分局贓物認領保管單等），檢察官、被
      告及指定辯護人於本院準備程序及審判期日中均未對此部
      分之證據表示意見，且迄至言詞辯論終結前亦未聲明異議
      ，本院審酌上開證據資料製作時之情況，尚無違法不當及
      證明力明顯過低之瑕疵，亦認為以之作為證據應屬適當，
      揆諸前開規定，爰依刑事訴訟法第159條之5規定，認本院
      前揭證據均有證據能力。
（六）被告之自白，非出於強暴、脅迫、利誘、詐欺、疲勞訊問
      、違法羈押或其他不正之方法，且與事實相符者，得為證
      據，刑事訴訟法第156條第1項定有明文。本件被告於檢察
      官偵查中及本院審理時自白（包括部分自白）犯罪部分，
      被告及指定辯護人於本院審理時均未提出其他可供證明被
      告於檢察官偵查中及本院審理時自白（包括部分自白）犯
      罪部分，究有如何之遭受「強暴、脅迫、利誘、詐欺、疲
      勞訊問、違法羈押或其他不正之方法」始為自白之證據，
      以供本院得以即時調查審認，並參酌上開所述證據部分之
      證據等，均足認被告於檢察官偵查中及本院審理時自白（
      包括部分自白）犯罪部分，其與事實相符者，依法自得為
      證據。
二、認定犯罪事實所憑之證據及理由：
    訊據被告杜明昌雖坦承於99年3月8日凌晨4時40分許駕駛車
    牌號碼W8-4431號自用小貨車，行經蔡聰慶位於台中市○里
    區○村路63號住處，拿取毛巾1條覆蓋在監視器鏡頭上，再
    徒手搬運上址騎樓之鐵板至自用小貨車上之竊盜犯行，惟矢
    口否認前揭準強盜犯行，辯稱：伊將鐵板搬上車後發現被害
    人打開鐵捲門，伊即趕緊上車發動自用小貨車逃離現場，伊
    沒有看到被害人站在伊擋風玻璃前，伊不知道被害人為何會
    受傷云云。經查：
（一）被告至台中市○里區○村路63號蔡聰慶住處騎樓徒手搬運
      鐵板至自用小貨車上之竊盜犯行，除據被告坦承不諱外，
      核與被害人蔡聰慶於偵查、本院審理中之證述遭竊情節相
      符，且有車籍查詢─基本資料詳細畫面、被告現場遺落物
      品照片、贓物認領保管單、監視器影像光碟、監視器翻拍
      照片附卷足稽，足認被告此部分之自白核與事實相符而堪
      採信，故被告觸犯刑法第320條第1項之竊盜罪已明確無疑
      。惟被告甫竊得鐵板後，即為被害人蔡聰慶發現，其先行
      坐上自用小貨車欲逃離現場，因被害人蔡聰慶站在自用小
      貨車擋風玻璃前方欲阻擋其離去，其為脫免逮捕並防護贓
      物，而以啟動自用小貨車慢慢逼進之方式當場讓被害人蔡
      聰慶頻頻後退而施強暴，並趁被害人蔡聰慶因受該強暴行
      為而重心不穩跌倒在地而難以抗拒之機會，繼續駕駛自用
      小貨車載運鐵板而逃離現場等事實，業經證人蔡聰慶於99
      年10月6日偵查中證述：「被告用載餿水的車子，是有油
      壓的車子後門，可以升降，他的車子停放的方向是逆向，
      我本來在睡覺，聽到聲音，從監視器發現異狀，我就趕快
      開鐵門衝出去，他已經把鐵板放到車上了。我衝出去時，
      對他喊說鐵板還給我就好，他就跑進去車子裡面要發動引
      擎，他車子不好發動，等他發動時，我已經站在他車子前
      面了，他作勢要撞我，車子有移動一下再停下來，我對他
      說你撞我看看，他就將車子慢慢往前開，有碰到我身體，
      我來不及閃，我一直往後退，後來我就跌倒，他要往右邊
      道路上開走，他的前輪就壓過我的左手臂，他沒有停車就
      跑掉了。」等語明確（見99年度偵字第21641號卷第17頁
      ）；又於99年12月22日本院審理時具結証述：「我聽到自
      小貨車的油壓聲才醒過來，我要看監視器有何異狀，卻發
      現監視器看不到，所以就打開鐵門，就看到杜明昌把鐵板
      搬上車，鐵板是放在油壓式的起降板上，再放到車上，我
      看到後就大聲喝斥『鐵板還給我』，杜明昌就跑到車子裡
      面發動引擎，但他的車子很難發動，我就跑到車子的正前
      方，他引擎發動後，他有把車子往前頓一下，作勢要撞我
      ，我說『你撞我試試看』，之後，他仍然把車子慢慢往前
      開逼近我，我有後退，直到不能後退，我就退到車子旁邊
      即駕駛座的那一面，因為我人快摔倒，所以想用手抓後照
      鏡，結果沒抓到人就往後倒，手臂就張開攤在地上，右手
      肘碰到地面受傷，左手臂則被他的自小貨車前輪壓過，他
      就把車開走了，我起來後往回走撿到被告的皮夾，裡面有
      他的證件，所以就送到警察局，報警處理。」等語明確（
      見本院卷第40頁）；且証人蔡聰慶所述証言於本院審理時
      亦經被告之指定辯護人行使詰問：「（辯護人問：你發現
      被告跑上車時，你當時距離被告多遠？）我當時在副駕駛
      座旁，發現他要開車，我才跑到車子前面。我身高170公
      分。（辯護人問：你站在車子前面時，駕駛能否看到你？
      ）應該可以，因為他有作勢要撞我。我有看到被告的眼睛
      。（辯護人問：你喊『鐵板還我』到你被撞倒，時間多久
      ？）不到一分鐘。（辯護人問：你說被告作勢要撞你，情
      形如何？）他看見前面有人，就把車子的離合器放開，車
      子就往前頓一下，只有一次。（辯護人問：被告上車後，
      開始是怎麼開車的？）他引擎發動了一下子才發動，之後
      ，又把車子往前頓一下，後來才把車子慢慢往前開，他是
      看到我在前面時，才把車子往前頓一下。（辯護人問：你
      在什麼狀況下，說『你撞我試試看』？）是在被告把車子
      往前頓一下之後，我才大聲的講。（辯護人問：你講完之
      後，被告如何反應？）他把車慢慢往前開逼近我。（辯護
      人問：一開始時，你距離被告車子多遠？）就在車頭前面
      而已。頓一下之後，被告就慢慢往前逼。（辯護人問：你
      在偵查中說：車子有碰到你的身體，警詢時沒有講到，究
      竟如何？）他把車慢慢往前時，車子有貼近我的身體。（
      辯護人問：你的身體有沒有超過車頭擋風玻璃的下緣？）
      有。但沒有超過玻璃的上緣。（辯護人問：你當時往旁邊
      靠時，車子的兩邊有無空隙？）只有一公尺的寬度。（辯
      護人問：被告有無要停下來的跡象？）沒有。」等情（見
      本院卷第40至42頁）；証人蔡聰慶証述當晚被告以啟動自
      用小貨車慢慢逼進蔡聰慶身體之方式施以強暴，歷次証述
      情節均有明確指出其曾站在自用小貨車擋風玻璃前與被告
      正面對峙，係因被告以自用小貨車慢慢逼進其身體，其不
      得不節節後退致重心不穩跌倒而受傷。
（二）再依被害人蔡聰慶於受傷後隨即於99年3月8日5時59分至
      行政院衛生署豐原醫院就診，此有卷內所附行政院衛生署
      豐原醫院出具之甲、乙種証斷証明書、外科─門診處方明
      細可証（見警卷第20、21、22頁），又依卷內所附行政院
      衛生署豐原醫院出具之急診病歷之記載（見警卷第23、24
      頁），經本院審理時傳訊証人陳玠偉醫師到庭具結証述：
      「（辯護人問：99年3月你任職何處？）署豐急診，我是
      急診室醫生。（辯護人提示警卷第23頁急診病歷問：是否
      你製作？）是我的字跡。（辯護人問：主訴欄位內容為何
      ？）左前臂疼痛、左肩膀疼痛、右肘擦傷、頸部疼痛、右
      大拇指疼痛、沒有肚子痛、胸痛。（辯護人問：當時病患
      有無主訴原因？）病歷上是寫車禍，他當時講什麼我已經
      記不起來。（辯護人問：你當時病歷是根據病患陳述而完
      成？）基本上都是這樣。（辯護人問：病患左前臂受傷情
      況如何？）我不記得了。（辯護人問：你現在看病歷，你
      當時記載是何種傷？）我只記載疼痛，沒有記載何種傷口
      。（辯護人問：從Ｘ光片可以看出何種傷口？）只能看出
      有骨折。（辯護人問如果受有撕裂傷，傷口會進行包紮處
      理嗎？）會。（辯護人問：這樣的護理處理是否會記載在
      病歷？）會。（辯護人問：此份病歷有無記載左前臂有上
      述護理處理？）如果是淺表處受傷應該有做傷口處理。（
      辯護人問：此份病歷能否看出有做傷口處理？）要看護理
      紀錄及醫囑。（辯護人問：卷內的書證中有護理紀錄或醫
      囑嗎？）沒有急診的護理紀錄，只有3月12日門診回診的
      傷口處理紀錄。（辯護人問：3月12日門診回診紀錄指的
      是哪個傷口處理紀錄？）記載的是右手右肘擦傷。（檢察
      官行反詰問：提示同上急診病歷，能否看出病患是何時去
      掛急診？）99年3月8日上午5時59分。（審判長問：你在
      署立醫院擔任何職？醫生年資？）急診主治醫師。大概八
      年了。（審判長問：依照你的經驗，Ｘ光是病人主動要求
      ，或是你說要照？）都會。（如果只是一般擦傷，以你醫
      生的立場，你會要求病人要照Ｘ光嗎？）不會。（審判長
      問：依病歷的記載，病人有需要照Ｘ光嗎？）沒有辦法判
      斷，要依當時的情況決定。（審判長提示病歷問：右肘開
      放性傷口未提及併，是何意？）就是急診病歷所寫的右肘
      擦傷。（審判長問：依照病歷人體圖示，你所記載的是右
      手拇指及右肘都有受傷，有何意見？）每個醫生記載病歷
      的習慣不同，我的急診病歷上右手手指頭並沒有記載，上
      面文字的記載是指右邊欄位胸部的問題。（審判長問：急
      診病歷部分，主訴是病患自己講的嗎？）病患講的為主，
      也會增加我的意見。（審判長問：此份急診病歷上，車禍
      的記載是你個人的判斷或是病患自己講的？）合理推斷應
      該是病患自己講的。（被告問：我開的是3.5噸的貨車，
      還載有物品，如果真的撞到被害人而且輾過他的左手，被
      害人的左手所受的傷會只有這樣的程度嗎？）應該不會，
      應該有更嚴重的傷。」等語（見本院卷第58至60頁），依
      証人陳玠偉之証述，被害人蔡聰慶確有於99年3月8日上午
      5時59分至行政院衛生署豐原醫院掛急診，並向急診主治
      醫師陳玠偉主訴因車禍造成左前臂疼痛、左肩膀疼痛、右
      肘擦傷、頸部疼痛、右大拇指疼痛等症狀，醫師陳玠偉除
      了為被害人蔡聰慶處理傷口外，還安排照Ｘ光檢查，可推
      被害人蔡聰慶的傷勢確係因當晚與被告所駕駛的自用小貨
      車對峙後被逼退跌倒所造成，否則被害人蔡聰慶不會在第
      一時間即向証人陳玠偉醫師表示傷勢與車禍有關；再者，
      被害人蔡聰慶的傷勢疼痛分佈在上半身左右側皆有，與被
      害人蔡聰慶描述其先與被告所駕駛自用小貨車正面對峙後
      被逼退轉向至近駕駛座一側才跌倒之情節相符，且若如被
      告所辯其於被害人蔡聰慶打開鐵捲門時即駕車離去而未與
      其正面對峙，被害人蔡聰慶當不會受有如此之傷勢；按被
      害人蔡聰慶與被告素不相識，毫無怨隙，其失竊物品僅為
      價值約2,000元之鐵板，其應無故意甘冒偽證之虞而誣陷
      被告之必要，其證言堪以採信。被害人蔡聰慶雖証述被告
      所駕駛之自用小貨車駛離現場時曾壓過其左手臂，惟被害
      人蔡聰慶左手臂並無明顯外傷，此應為被害人蔡聰慶跌倒
      在地的時間與被告加速駕車離開現場的時間緊接，其誤以
      為疼痛感係遭被告自用小貨車左前輪壓過所致，惟被害人
      蔡聰慶其餘証述之內容均與行政院衛生署豐原醫院出具之
      甲、乙種証斷証明書、外科─門診處方明細、急診病歷及
      証人陳玠偉証述情節相符，當可採信。
（三）而按刑法第329條準強盜罪之規定，將竊盜或搶奪之行為
      人為防護贓物、脫免逮捕或湮滅罪證而當場施強暴、脅迫
      之行為，視為施強暴、脅迫使人不能抗拒而取走財物之強
      盜行為，乃因準強盜罪之取財行為與施強暴、脅迫行為之
      因果順序，雖與強盜罪相反，卻有時空之緊密連接關係，
      以致竊盜或搶奪故意與施強暴、脅迫之故意，並非截然可
      分，而得以視為一複合之單一故意，亦即可認為此等行為
      人之主觀不法與強盜行為人之主觀不法幾無差異；復因取
      財行為與強暴、脅迫行為之因果順序縱使倒置，客觀上對
      於被害人或第三人所造成財產法益與人身法益之損害卻無
      二致，而具有得予以相同評價之客觀不法。故擬制為強盜
      行為之準強盜罪構成要件行為，雖未如刑法第328條強盜
      罪之規定，將實施強暴、脅迫所導致被害人或第三人不能
      抗拒之要件予以明文規定，惟必於竊盜或搶奪之際，當場
      實施之強暴、脅迫行為，已達使人難以抗拒之程度，其行
      為之客觀不法，方與強盜行為之客觀不法相當，而得與強
      盜罪同其法定刑（司法院大法官會議釋字第630號解釋意
      旨參照）。是以，被告是否該當刑法上準強盜罪之罪責，
      應視被告之行為，客觀上是否已達使被害人蔡聰慶難以抗
      拒之程度。本件被告竊得被害人蔡聰慶之鐵板後，為被害
      人蔡聰慶發現，被害人蔡聰慶站在被告自用小貨車駕駛座
      正前方不讓被告離去，被告除了有一次鬆開離合器往前一
      頓作勢撞擊的動作，之後被告又發動引擎慢慢前進以逼退
      被害人蔡聰慶的身體阻擋，顯然被告有利用自用小貨車之
      動力施強暴之行為，以迫使被害人蔡聰慶讓路，被害人蔡
      聰慶亦無法以其肉體抵擋自用小貨車的逼進，不得不漸漸
      後退並轉向至自用小貨車之側面，其後更因後退之重心不
      穩而跌倒，被害人蔡聰慶係因受被告之施強暴手段跌倒在
      地致難以抗拒，始任由被告趁此機會逃離，足認被害人蔡
      聰慶當時已達難以抗拒之程度，是被告始能順利脫逃。綜
      上所述，被告此部分準強盜犯行，洵堪認定。
（四）被告之指定辯護人雖為被告利益辯護略以：被告被人發現
      偷鐵板之後，因心慌想離開現場，主觀上並無出於防護贓
      物或脫免逮捕，施以強暴脅迫之犯意，且被害人受傷是因
      想拉被告駕駛之自用小貨車的後照鏡，結果沒抓到才往後
      倒受傷，並非被告正面且故意撞擊所致，難謂有施強暴之
      行為云云。然按強盜罪之強暴、脅迫，以所施用威嚇之程
      度，客觀上足以壓抑被害人之意思，至使不能抗拒為已足
      。至施用之威嚇手段，客觀上是否足以壓抑被害人之意思
      自由，應依一般人在同一情況下，其意思自由是否因此受
      壓制為斷，不以被害人之主觀意思為準（最高法院87年度
      台上字第3705號判決意旨參照）。是以，被告一開始先以
      自用小貨車慢慢逼進被害人蔡聰慶身體之強暴行為，在客
      觀上應已足使一般人在同一情況下，意思受到壓抑，且被
      害人蔡聰慶也確實因為自用小貨車的逼進不得不頻頻後退
      ，雖然被害人蔡聰慶係因為後退過程中重心不穩且未抓住
      後照鏡才跌倒受傷，但造成被害人蔡聰慶不得不後退且重
      心不穩的原因係被告施強暴的行為，是本院認被告之行為
      在客觀上已達使人難以抗拒之程度，不因被害人或被告主
      觀之意思為準，是被告之指定辯護人為被告利益所辯，尚
      無可採。
三、論罪科刑之說明：
（一）查被告在竊取被害人蔡聰慶所有之鐵板後，為脫免逮捕及
      防護贓物而當場對被害人蔡聰慶施強暴，至其難以抗拒而
      乘機逃離案發現場，係犯刑法第329條之準強盜罪，應依
      同法第328條第1項之強盜既遂罪刑責論處。又被害人蔡聰
      慶雖受有前臂挫傷、肩部挫傷、右手肘關節擦挫傷22公
      分等傷害，惟此為被告準強盜犯行時所施強暴之當然結果
      ，被告並無傷害之故意，自不另論以傷害罪，附此敘明。
（二）又被告曾於81年間因違反麻醉藥品管理條例案件，經臺灣
      高等法院臺中分院判處有期刑2年10月，緩刑5年確定（後
      緩刑經撤銷），又於84年間因違反肅清煙毒條例等案件，
      經臺灣高等法院臺中分院判處應執行有期徒刑3年4月（施
      用海洛因3年2月，吸用安非他命4月二罪併定）確定，另
      又於85年6月21日再因違反麻醉藥品管理條例案件，經本
      院判處有期徒刑6月確定，後上開三罪經合併為臺灣臺中
      地方法院檢察署88年度執更字第404號執行假釋付保護付
      管束（刑期係自85年2月7日入監，並於88年1月15日因縮
      刑假釋付保護管束出監），後上開假釋又遭撤銷乃須執行
      殘刑有期徒刑3年5月24日，並自91年10月31日再度送監執
      行，指揮書執畢日期為95年4月23日；其另又於91年6月10
      日、92年1月20日、92年11月10日、93年1月27日，分別因
      竊盜、竊盜、竊盜、偽造文書等案件，經本院各判處有期
      徒刑4月、7月、9月、4月確定，後三罪定執行刑為1年6月
      ，指揮書執畢日期為98年1月30日，於96年12月26日減刑
      為9月確定，指揮書執畢日期為97年4月15日，至97年3月
      30日因縮刑期滿而執行完畢等情，有臺灣高等法院被告前
      案紀錄表附卷可按，其受上述徒刑之執行完畢後，5年以
      內故意再犯本件有期徒刑以上之罪，為累犯，應依刑法第
      47條第1項之規定，就上開所犯之罪加重其刑。
（三）爰審酌被告前有違反麻醉藥品管理條例案件、肅清煙毒條
      例、竊盜及偽造文書等多項犯罪前科，有臺灣高等法院被
      告前案紀錄在卷可參，可見被告平日素行不佳；被告犯罪
      之動機、目的僅為圖得一己之私利、犯罪所得財物之價值
      非高、犯罪時未受有刺激、與被害人間亦素無怨隙、被告
      年輕力盛，貪圖不勞而獲，不思正常工作，竟起意竊取他
      人財物，復於行竊後為防護贓物、脫免逮捕，竟當場對被
      害人施以強暴，其犯罪手段嚴重危害社會治安與個人財產
      安全，惡性實為重大，且被告迄今仍未賠償被害人；及其
      犯罪後未有表達悔悟之意，於犯罪後態度部分尚無從為其
      有利之考量；再考之被告為國中肄業之智識程度與生活狀
      況勉持（以上參見被告警詢調查筆錄受詢問人欄之記載）
      等一切情狀，量處如主文所示之刑，以示懲儆。
（四）被告犯竊盜犯行時所使用覆蓋監視器之毛巾1條雖係被告
      所有且供犯罪所用之物，然未經扣案，經查無其他積極証
      據証明現尚存在，亦非屬違禁物，為免將來執行困難，爰
      不予宣告沒收，併此敘明。
四、據上論斷，應依刑事訴訟法第299條第1項前段，刑法第329
    條、第328條第1項、第47條第1項，判決如主文。
本案經檢察官戚瑛瑛到庭執行職務。
中    華    民    國   100    年    2     月    1     日
                  刑事第一庭  審判長    法  官  許旭聖
                                        法  官  許金樹
                                        法  官  廖穗蓁
以上正本證明與原本無異。
如不服本判決應於收受判決後10日內向本院提出上訴書狀，並應
敘述具體理由；其未敘述上訴理由者，應於上訴期間屆滿後20日
內向本院補提理由書（均須按他造當事人之人數附繕本）「切勿
逕送上級法院」。
                                        書記官  司立文
中    華    民    國   100    年    2     月    1     日
附錄論罪科刑法條
中華民國刑法第329條：
竊盜或搶奪，因防護贓物、脫免逮捕或湮滅罪證，而當場施以強
暴脅迫者，以強盜論。
中華民國刑法第328條第1項：
意圖為自己或第三人不法之所有，以強暴、脅迫、藥劑、催眠術
或他法，至使不能抗拒，而取他人之物或使其交付者，為強盜罪
，處5年以上有期徒刑。